臺灣彰化地方法院民事裁定  
111年度消債更字第73號
聲  請  人  
即債務人    曾憲欽  
上列當事人因消費者債務清理事件聲請更生，本院裁定如下：
    主      文
聲請人即債務人甲○○自民國111年9月5日下午4時起開始更生程序
。
命司法事務官進行本件更生程序。
    理      由
一、按債務人不能清償債務或有不能清償之虞者，得依本條例所
    定更生或清算程序，清理其債務。債務人無擔保或無優先權
    之債務總額未逾新臺幣1,200萬元者，於法院裁定開始清算
    程序或宣告破產前，得向法院聲請更生。債務人對於金融機
    構負債務者，在聲請更生或清算前，應向最大債權金融機構
    請求協商債務清償方案，或向其住、居所地之法院或鄉、鎮
    、市、區調解委員會聲請債務清理之調解。消費者債務清理
    條例（下稱消債條例）第3條、第42條第1項、第151條第1項
    定有明文。次按法院開始更生程序之裁定，應載明其年、月
    、日、時，並即時發生效力。法院裁定開始更生或清算程序
    後，得命司法事務官進行更生或清算程序。消債條例第45條
    第1項、第16條第1項前段定有明文。又消債條例第3條所謂
    「不能清償債務或有不能清償之虞」者，係指債務人欠缺清
    償能力，且對於已屆清償期，或已受請求債務之全部或主要
    債務，客觀上可預見處於通常且繼續的不能清償之狀態而言
    ，方符合消費者債務清理條例為使不幸陷入經濟困境之人得
    以清理債務、重建生活，並在債務清理過程中能保有符合人
    性尊嚴之最低基本生活目的，先予敘明。
二、聲請意旨略以：伊為補習班司機，每月薪資約新臺幣（下同
    ）2萬3000元，名下無財產，且未領取社會補助，須扶養一
    名未成年子女，每月收入扣除生活支出（含扶養費）2萬207
    6元後所剩無幾，然伊債務總額為86萬4000元，實有不能清
    償之虞，前曾向住、居所地之法院聲請債務清理之調解，因
    調解不成立，而其無擔保或無優先權之債務總額未逾1,200
    萬元，復未經法院裁定開始清算程序或宣告破產，依法自得
    聲請更生程序，請裁定開始更生俾早日清償債務等語。
三、經查：
㈠、聲請人於消債條例施行後，曾向住、居所地之本院聲請調解
    不成立，積欠之債務總額507萬6476元（按此金額為前置調
    解時債權人陳報之債權總額，見調解卷第75頁），未逾1,20
    0萬元等情，經調取本院111年度司消債調字第83號卷核閱無
    訛，並有財團法人金融聯合徵信中心債權人清冊（見本院卷
    第37-43頁）在卷可稽，且於聲請更生前一日回溯五年內未
    從事營業活動，亦未經法院裁定開始清算程序或宣告破產，
    故聲請人所為本件更生聲請是否准許，即應審究其現況是否
    確實具有不能清償債務或有不能清償之虞等情事而定。
㈡、查聲請人現在擔任補習班司機，每月薪資約2萬3000元，（見
    本院卷第15、119頁），每月生活必要費用2萬2076元（按此
    金額含扶養費，見本院卷第17頁）。按消債條例第64條之2
    規定，債務人必要生活費用，以最近一年衛生福利部或直轄
    市政府所公告當地區每人每月最低生活費1.2倍定之。依此
    計算聲請人之每月必要生活費用（含扶養費）應為2萬5614
    元【按聲請人之生活必要費用以1萬7076元計算，未成年子
    女應與配偶共同扶養，以2分之1計算，計算式：17,076＋（1
    7,076×1/2）＝25,614】，則聲請人主張每月生活必要費用約
    2萬2076元（含名子女扶養費5000元）應為可採。又聲請人
    每月收入扣除必要支出後僅餘924元【計算式：23,000－2,20
    76＝924】，已不足千元可資運用。縱認聲請人無須負擔未成
    年子女5000元之扶養費，每月收入扣除生活必要支出後，雖
    餘5924元【計算式：23,000－17,076＝5,924】可用以清償債
    務，惟聲請人積欠債務高達507萬6476元，以此計算，聲請
    人仍須逾數十年之期間始得清償完畢【計算式：5,076,476
    元÷5924元≒856.93個月，約71.41年】。此外聲請人並無其
    他恆產可供清償債務，以其每月所得收入及支出狀況，較之
    被請求清償之債務總額及利息，客觀上即可預見係處於通常
    且繼續不能清償之狀態，而合於「不能清償債務或有不能清
    償之虞」之要件。
㈢、本件聲請人之經濟狀況，既符合有不能清償債務或有不能清
    償之虞之情事，且無擔保或無優先權之債務總額未逾1,200
    萬元，復查無消債條例第6條第3項、第8條或第46條各款所
    定駁回更生聲請之事由存在，是聲請人實有藉助更生制度調
    整其與債權人間之權利義務關係而重建其經濟生活之必要，
    洵可認定。
四、據上論結，本院綜合聲請人之清償能力，堪認聲請人客觀上
    對已屆清償之債務有不能清償或難以清償之虞，又其所負無
    擔保或無優先權之債務未逾1,200萬元，且未經法院裁定開
    始清算程序或宣告破產。復查本件無消債條例第6條第3項、
    第8條或第46條各款所定駁回更生聲請之事由存在，則聲請
    人聲請更生，洵屬有據，應予准許。至聲請人於更生程序進
    行中，應提出足以為債權人會議可決或經法院認為公允之更
    生方案以供採擇。而司法事務官於進行本件更生程序、協助
    聲請人提出更生方案時，亦應依聲請人之薪資變化、社會常
    情及現實環境衡量聲請人之償債能力，並酌留其生活上應變
    所需費用，進而協助聲請人擬定允當之更生方案，始符消債
    條例重建債務人經濟生活之立法目的，附此敘明。
五、依消債條例第11條第1項、第45條第1項、第16條第1項，裁
    定如主文。
中　　華　　民　　國　　111 　年　　9 　　月　　5 　　日
              民事第三庭    法     官　洪堯讚
以上正本係照原本作成。
本件不得抗告。
本裁定已於民國111年9月5日下午4時公告。
中　　華　　民　　國　　111 　年　　9 　　月　　5 　　日
                            書　記　官　李盈萩